# Ejemplo de regresión lineal simple

A continuación veremos cómo resolver un problema que involucra ajustar un modelo de regresión lineal simple.

## Contexto del problema

Para esta tarea usaremos los datos almacenados [aquí](https://raw.githubusercontent.com/alberto-mateos-mo/seminario-est-fciencias/master/datos/linear_regression_data/mmm_Rexample.csv).

Estos datos contienen información sobre el impacto que han tenido diferentes inversiones de publicidad en las ventas de la compañía.

El objetivo de la empresa es entender si las inversiones en publicidad por TV han beneficiado a las ventas y cuantificar este beneficio.

## Exploración de datos

Para leer los datos directamente de GitHub usaremos la librería `readr`, la cual puede instalarse usando `install.packages("readr")`.

```{r, message=FALSE, warning=FALSE}
library(readr)
library(dplyr)

datos <- read_csv("https://raw.githubusercontent.com/alberto-mateos-mo/seminario-est-fciencias/master/datos/linear_regression_data/mmm_Rexample.csv")

head(datos)
```

Como podemos ver tenemos información de las ventas de la compañía y de los montos que se han destinado para publicidad en televisión (tv), redes sociales (social_networks) y exteriores (ooh).

Seleccionaremos, en este las variables correspondientes a ventas e inversiones en TV

```{r}
datos <- datos %>% 
  dplyr::select(sales, tv)
```

## Visualización de datos

Crearemos un gráfico de dispersión entre las variables seleccionadas buscando evidencia de algun tipo de relación entre las ventas y las inversiones en TV.

A este gráfico le agregaremos el coeficiente de correlación entre las variables.

```{r}
library(ggplot2)

ggplot(datos, aes(tv, sales))+
  geom_point()+
  ggtitle(label = "Relación entre ventas e inversiones en TV",
          subtitle = paste("Coeficiente de correlación:", 
                           round(cor(datos$tv, datos$sales), 2)))+
  theme_minimal()
```

En este grafico podemos identificar la existencia de una relación directamente proporcional entre los montos invertidos en TV y las ventas, lo cual se confirma con el coeficiente de correlación.

Recordemos que justamente uno de los supuestos del modelo de regresión lineal simple es que debe existir una relación lineal entre las variables independiente y dependiente.

## Ajuste del modelo de regresión lineal simple

Con este modelo encontraremos la ecuación de la recta que mejor describa la relación entre nuestras dos variables de interés.

Recordemos que esta recta estará descrita de la siguiente forma:

$$sales = \beta_0 + \beta_1*tv$$

```{r}
modelo <- lm(sales ~ tv, data = datos)
```


## Validación del modelo

Mediante el resumen del modelo tendremos acceso a todas las métricas necesarias para evaluar qué tan _bueno_ es.

```{r}
summary(modelo)
```

En primer lugar veremos la sección __Call__, en esta sección se describe qué modelo se esta ajustando; esta parte es meramente informativa.

La sección __Residuals__ nos da una idea de la distribución de los residuales.

__Para pensar: ¿por qué el resumen del modelo omite la media de los residuales?, ¿qué deberíamos esperar de la mediana?__

### Coefficients

En la tabla de esta sección se muestran:

- Los estimadores de los coeficientes del modelo i.e. $\beta_0$ (Intercept) y $\beta_1$ (tv)

- Los errores estandar para los coeficientes

- El estadístico t y el p-value correspondiente: estos definen la significancia estadística de los estimadores

De este ejemplo podemos concluir que ambos coeficientes son significativos, es decir, hay una asociación entre las inversiones en TV y las ventas.

## Bondad de ajuste

La última sección nos muestra:

- El error estándar de los residuales: representa las variaciones de los datos reales en torno a la linea de regresión ajustada por el modelo.

- R cuadrada y R cuadrada ajustada: representan la proporción de información de los datos que es explicada por el modelo. La diferencia entre ellas es que la R cuadrada ajustada considera en su cálculo una penalización por la cantidad de parámetros que estima el modelo.

- Estadístico F: evalua si al menos una variable independiente tiene coeficiente distinto de cero; este estadístico será útil cuando apliquemos modelos multivariados.

## Intepretación de resultados

Una vez validado el modelo de regresión lineal simple podemos usar sus resultados para intepretarlos en el contexto del problema.

Recordemos que nuestro objetivo es entender si las inversiones en publicidad por TV han beneficiado a las ventas y cuantificar este beneficio.

En primer lugar podemos determinar que las inversiones en publicidad por televisión sí influyen en el desempeño de las ventas.

El coeficiente $\beta_0$ (Intercept) nos indica las ventas promedio generadas por otros factores no medidos y con inversiones nulas en TV.

El coeficiente $\beta_1$ asociado a las inversiones en TV nos da el incremento (dado que es positivo) promedio en ventas por cada incremento de una unidad monetaria en TV.

Es decir, las inversiones en publicidad por TV benefician a las ventas, generando en promedio ~5 unidades monetarias de venta por cada unidad monetaria invertida en este medio.